臺灣高等法院刑事判決
111年度上訴字第486號
上  訴  人  
即  被  告  王富錦



選任辯護人  楊國弘律師(法扶律師)          
上列上訴人因違反槍砲彈藥刀械管制條例案件，不服臺灣桃園地
方法院110年度訴字第505號，中華民國110年11月18日所為之第
一審判決（起訴案號：臺灣桃園地方檢察署109年度偵字第33124
號），提起上訴，本院判決如下：
    主  文
上訴駁回。
    事  實
一、王富錦明知可發射子彈具有殺傷力之非制式手槍及子彈，分
    屬槍砲彈藥刀械管制條例所列管之槍枝及彈藥，非經中央主
    管機關之許可，不得無故持有及寄藏，竟基於寄藏可發射子
    彈具有殺傷力之非制式手槍及子彈之犯意，於民國109年7月
    、8月間，受真實姓名年籍不詳之「葉子凡」之託，代為保
    管具有殺傷力之非制式手槍1支（槍枝管制編號為：0000000
    000號，土耳其ATAKARMS廠ZORAKI906-TD型，含彈匣2個）及
    非制式子彈12顆後，並自斯時起將上開槍彈藏放在其住處。
    嗣於109年10月12日自其住處將上開槍彈取出，欲交還「葉
    子凡」之家人，而於同日下午5時20分，為警在桃園市八德
    區廣興路與仁德路口查獲，並扣得上開非制式手槍及子彈。
二、案經新竹縣政府警察局移送臺灣桃園地方檢察署檢察官偵查
    起訴。
    理  由
壹、證據能力部分
一、按被告以外之人於審判外之言詞或書面陳述，除法律有規定
    者外，不得作為證據。又被告以外之人於審判外之陳述，雖
    不符合刑事訴訟法第159條之1至第159條之4之規定，但經當
    事人於審判程序同意作為證據，法院審酌該言詞陳述或書面
    陳述作成時之情況，認為適當者，亦得為證據；當事人、代
    理人或辯護人於法院調查證據時，知有同法第159條第1項不
    得為證據之情形，而未於言詞辯論終結前聲明異議者，視為
    有前項之同意。刑事訴訟法第159條第1項及第159條之5分別
    定有明文。本件檢察官、上訴人即被告王富錦及其辯護人就
    本判決所引用之被告以外之人於審判外之陳述，於本院均不
    爭執證據能力（見本院卷第90至92頁），且迄言詞辯論終結
    前均未聲明異議，經本院審酌該等證據之作成情況，核無違
    法取證或其他瑕疵，認均適為本案認定事實之依據，依刑事
    訴訟法第159條之5規定，均有證據能力。
二、又本件認定事實引用之卷內其餘非供述證據（詳後述），並
    無證據證明係公務員違背法定程序取得，依同法第158條之4
    規定反面解釋，均有證據能力。
貳、實體部分
一、認定事實之理由及所憑之證據：
　㈠上開事實業據被告於警詢、偵訊、原審、本院準備程序及審
    理時均坦承不諱（見109年度偵字第33124號卷，下稱偵字卷
    第17至20、131至133頁，原審訴字卷第136至137、180頁，
    本院卷第90、92、114頁），並有新竹縣政府警察局搜索扣
    押筆錄、扣押物品目錄表、新竹縣政府警察局槍枝初步檢視
    報告表暨附件、刑案現場照片、槍枝、彈匣及子彈照片、內
    政部警政署刑事警察局110年2月20日刑鑑字第1098013957號
    鑑定書暨附件、新竹縣政府警察局110年8月17日竹縣警刑字
    第1100010040號函暨查獲現場照片、內政部警政署刑事警察
    局110年8月9日刑鑑字第1100068129號函（見偵字卷第25至3
    1、63至71、81至84、141、143至144頁，原審訴字卷第153
    至157、159頁）在卷可稽，復有非制式手槍1支、非制式子
    彈12顆扣案可佐。又前揭扣案之手槍、子彈經送請內政部警
    政署刑事警察局鑑定，其結果為：「一、送鑑手槍1枝（槍
    枝管制編號0000000000，含彈匣2個），認係非制式手槍，
    由土耳其ATAKARMS廠ZORAKI906-TD型空包彈槍，組裝已貫通
    之金屬槍管而成，擊發功能正常，可供擊發適用子彈使用，
    認具殺傷力。二、送鑑子彈12顆，認均係非制式子彈，由口
    徑9mm制式空包彈組合直徑約8.9mm金屬彈頭而成，採樣4顆
    試射，均可擊發，認具殺傷力」、「送鑑子彈（含彈殼）12
    顆，其中未經試射之子彈8顆（本局110年2月20日刑鑑字第1
    098013957號鑑定書鑑定結果二），均經試射，均可擊發，
    認具殺傷力」等情，有內政部警政署刑事警察局110年2月20
    日刑鑑字第1098013957號鑑定書暨附件及內政部警政署刑事
    警察局110年8月9日刑鑑字第1100068129號函（見偵字卷第1
    43至144頁，原審訴字卷第159頁）存卷可憑。經核前揭事證
    ，均足佐被告前揭任意性自白與事實相符，堪以採信。從而
    ，本件事證明確，被告犯行洵堪認定，應依法論科。
二、論罪：
  ㈠被告所犯之罪：
　1.按寄藏與持有，均係將物置於自己實力支配之下，僅寄藏必
    先有他人之持有行為，而後始為之受寄代藏而已，故寄藏之
    受人委託代為保管，其保管之本身，亦屬持有，不過，此之
    持有係受寄之當然結果；刑事法上之持有與寄藏行為概念，
    雖態樣可分，但祇於程度上有別，基本之保有、支配、用益
    機能皆同，前者得為後者吸收、涵攝（最高法院74年台上字
    第3400號判例、102年度台上字第3460號刑事判決參照）。
    經查，被告於警詢、偵訊、原審準備程序及本院審理時均自
    承：扣案槍枝及子彈是友人葉子凡寄放，因為他前幾天過世
    ，我才會攜帶槍枝及子彈要去還給他女友或家人等語（見偵
    字卷第20、132頁，原審訴字卷第136至137頁，本院卷第114
    頁），堪認被告係受他人之託而收藏本案非制式手槍及子彈
    。
　2.核被告所為，係犯槍砲彈藥刀械管制條例第7條第4項之非法
    寄藏非制式手槍罪及同條例第12條第4項之非法寄藏子彈罪
    。至起訴意旨認被告涉犯非法持有非制式手槍罪及非法持有
    子彈罪，容有誤會，惟非法寄藏與持有槍枝，縱犯罪之行為
    態樣有持有或寄藏之不同，然其論罪科刑之法條既屬相同，
    自不生變更起訴法條之問題，原審及本院亦已於審理時當庭
    諭知被告可能涉犯非法寄藏非制式手槍罪名（見原審訴字卷
    第173至174頁，本院卷第89、111頁），已無礙於被告及其
    辯護人防禦權之行使，附此敘明。
  ㈡繼續犯：
　　按未經許可，持有槍砲、彈藥、刀械等，其持有之繼續，為
    行為之繼續，並非狀態之繼續，亦即一經持有，該罪雖告成
    立，但其完結須繼續至持有行為終了之時為止（最高法院94
    年台上字第7415號判決參照）。被告自109年8月間某日至10
    9年10月12日下午5時20分許為警查獲時止，持續寄藏扣案之
    非制式手槍1枝、非制式子彈12顆，屬寄藏行為之繼續，應
    分別僅論以一罪。
  ㈢想像競合犯：
　　本案被告同時寄藏具殺傷力之非制式手槍及子彈，係以一行
    為同時觸犯上開2罪名，為想像競合犯，應依刑法第55條規
    定，從法定刑較重之非法寄藏非制式手槍罪處斷。
  ㈣累犯：
　　被告前：⑴因侵占、槍砲彈藥刀械管制條例、妨害自由、麻
    醉藥品管理條例、肅清煙毒條例、贓物、麻醉藥品管理條例
    、竊盜、懲治盜匪條例、槍砲彈藥刀械管制條例等案件，各
    經法院判處有期徒刑之罪，上開各罪確定後，經本院以98年
    度聲減更㈠字第1號刑事裁定減刑並定應執行刑，被告提起抗
    告後，復經最高法院以98年度台上字4004號裁定駁回確定；
    ⑵因違反毒品危害防制條例案件，經原審法院96年度訴字第1
    782號判決處有期徒刑7年8月，上訴後，經本院以97年度上
    訴字第1960號判決撤銷原判決，改判有期徒刑7年8月，再經
    最高法院以97年度台上字第4007號判決撤銷發回，本院再以
    97年度上更㈠字第454號判決處有期徒刑7年8月，上訴後，經
    最高法院以98年度台上字第4004號判決駁回確定，前開⑴、⑵
    案件接續執行，於105年7月22日縮短刑期假釋出監，假釋期
    間付保護管束，迄106年7月9日假釋期滿未經撤銷視為刑之
    執行完畢，有本院被告前案紀錄表附卷可查，其受徒刑之執
    行完畢，5年以內故意再犯本案均為有期徒刑以上之罪，為
    累犯。復參酌司法院釋字第775號解釋所示，觀諸卷附之本
    院被告前案紀錄所示，被告前已因上開案件經法院論罪科刑
    ，於本案又再犯相同罪質之罪，顯見被告對於刑罰之反應力
    顯然薄弱，適用上開累犯之規定加重，亦不致生被告所受之
    刑罰超過其所應負擔罪責，導致其人身自由因此遭受過苛之
    侵害，而有不符憲法罪刑相當原則，進而牴觸憲法第23條比
    例原則之情形，是本院審酌上開情狀，認其對刑罰反應力薄
    弱，而予以加重其刑。
  ㈤自首：
　1.按刑法第62條規定，對於未發覺之罪自首而受裁判者，得減
    輕其刑；但有特別規定者，依其規定。而槍砲彈藥刀械管制
    條例第18條第1項前段規定，犯本條例之罪自首，並報繳其
    持有之全部槍砲、彈藥、刀械者，減輕或免除其刑。槍砲彈
    藥刀械管制條例第18條第1項前段規定為刑法第62條但書所
    示之特別規定，應優先適用。又所謂未發覺之罪，係以凡不
    知犯罪之事實或雖知有犯罪事實而不知犯罪之人為何人皆屬
    之（80年度台上字第4945號、91年度台上字第5203號判決見
    解參照）。
　2.經原審函詢新竹縣政府警察局本案查獲經過，據該警察局函
    覆略以：本案員警偵辦被告涉嫌毒品危害防制條例通緝案件
    時，於109年10月12日17時20分在桃園市八德區廣興路與仁
    德路口將其拘捕到案，拘捕後王嫌主動向警方告知其腰際藏
    有改造手槍1支及子彈12顆，隨即予以取出查扣等情，有新
    竹縣政府警察局110 年8 月17日竹縣警刑字第1100010040號
    函（見原審訴字卷第153頁）足參。是以，被告在偵查犯罪
    職權之公務員發覺其涉犯違反槍砲彈藥刀械管制條例之前揭
    犯行前，即主動坦承非法寄藏本案槍彈之犯行，並報繳所餘
    本案槍彈，且無證據足認被告尚持有或寄藏其他槍彈，是被
    告上揭舉措，應符合槍砲彈藥刀械管制條例第18條第1項前
    段所規定之「犯本條例之罪自首，並報繳其持有之全部槍砲
    」要件，應依同條例第18條第1項前段規定，減輕其刑。
  ㈥不適用刑法第59條：
　1.按刑法第59條規定之酌量減輕其刑，必須犯罪另有特殊之原
    因與環境，在客觀上足以引起一般同情，認為即使予以宣告
    法定最低度刑，猶嫌過重者，始有其適用。此所謂法定最低
    度刑，固包括法定最低本刑；惟遇有其他法定減輕之事由時
    ，則應係指適用其他法定減輕事由減輕其刑後之最低度刑而
    言。是倘被告適用法定減輕事由減輕其刑後，猶認其犯罪之
    情狀顯可憫恕，即使科以該減輕後之最低度刑仍嫌過重者，
    始得適用刑法第59條規定酌量減輕其刑（最高法院100 年度
    台上字第1553號判決意旨參照）。
　2.扣案之槍及子彈均係法所禁止之違禁物，更嚴重危及社會治
    安，也正因此之故，相關刑度非輕。再被告在受寄代藏而持
    有上開槍、彈後，未將之報繳警察處置，甚且隨身攜帶外出
    ，後為警查獲，難認其非法寄藏而持有上開槍彈，具有何特
    殊之原因與環境，在客觀上實不足引起一般人之同情，且經
    本院依槍砲彈藥刀械管制條例第18條第1項前段規定予以減
    輕其刑後，法定刑已有相當減輕，客觀上已無情輕法重、情
    堪憫恕之情形，自無再依刑法第59條規定酌減其刑之餘地，
    是被告及辯護人請求依刑法第59條規定酌減其刑，尚非有據
    。　　
三、維持原判決之理由：
　㈠原審同上認定，認被告所為事證明確，係犯係犯槍砲彈藥刀
    械管制條例第7條第4項之非法寄藏非制式手槍罪及同條例第
    12條第4項之非法寄藏子彈罪，並以行為人之責任為基礎，
    審酌被告無視於政府嚴格管制槍枝、子彈之政策，竟受他人
    所託而非法寄藏槍枝、子彈，對社會治安有顯著之潛在危險
    性，所為實非可取；惟念其犯後始終坦承犯行之態度，復衡
    被告本案犯罪之動機、目的、手段及寄藏槍枝、子彈之數量
    、期間，兼衡被告自述教育程度、素行、經濟狀況及身體、
    家庭生活狀況等一切情狀，量處有期徒刑3年，併科罰金新
    臺幣5萬元，並就罰金易服勞役部分諭知易服勞役之折算標
    準。復就沒收部分說明：1.扣案之非制式手槍1 枝（含彈匣
    2 個），屬槍砲彈藥刀械管制條例第4條第1項第1款所稱之
    槍砲，係未經許可不得持有之違禁物，不問屬於犯罪行為人
    與否，均應依刑法第38條第1項規定宣告沒收之；2.送鑑定
    時業經試射之非制式子彈12顆，雖原具殺傷力，但經試射後
    已不存在，所餘彈頭、彈殼已非違禁物，爰均不予宣告沒收
    。3.其餘扣案物品因皆與本件犯罪無直接關聯，故不論以沒
    收或沒收銷燬。核其認事用法，均無違誤，量刑亦屬妥適。
　㈡被告上訴意旨以：被告業已坦承犯行，且受託保管時間短暫
    ，原審量刑過重，並請求適用刑法第59條規定減刑等語。惟
    關於刑之量定（含是否適用刑法第59條酌量減輕其刑規定）
    ，係屬法院得依職權裁量之事項，於具體個案，倘科刑時，
    既業以行為人之責任為基礎，並審酌刑法第57條各款所列情
    狀，而其所量得之刑，未逾越法律所規定之範圍（即裁量權
    行使之外部性界限），客觀上亦無違反比例、公平及罪刑相
    當原則者（即裁量權行使之內部性界限），即不得任憑己意
    指摘為違法。原判決於其理由欄已載敘其量刑之理由如上，
    核已斟酌刑法第57條各款所列情狀，且在法定刑度之內，於
    法並無不合。
　㈢綜上所述，被告指摘原審量刑過重及未適用刑法第59條予以減刑等情，均經本院論駁如上，被告之上訴理由為無理由，應予駁回。　　　　　　　　　　
據上論斷，應依刑事訴訟法第368條，判決如主文。
本案經檢察官周慶華到庭執行職務。
中　　華　　民　　國　　111 　年　　5 　　月　　25　　日
　　　　　　　　　刑事第二庭  審判長法　官  遲中慧
　　　　　　　　　　　　　　　　　  法　官  楊志雄
　　　　　　　　　　　　　　　　　  法　官  邱筱涵
以上正本證明與原本無異。
如不服本判決，應於收受送達後20日內向本院提出上訴書狀，其
未敘述上訴之理由者並得於提起上訴後20日內向本院補提理由書
（均須按他造當事人之人數附繕本）「切勿逕送上級法院」。
                                    書記官  林吟玲
中　　華　　民　　國　　111 　年　　5 　　月　　25　　日
附錄：本案論罪科刑法條全文
槍砲彈藥刀械管制條例第7條
未經許可，製造、販賣或運輸制式或非制式火砲、肩射武器、機
關槍、衝鋒槍、卡柄槍、自動步槍、普通步槍、馬槍、手槍或各
類砲彈、炸彈、爆裂物者，處無期徒刑或7年以上有期徒刑，併
科新臺幣3千萬元以下罰金。
未經許可，轉讓、出租或出借前項所列槍砲、彈藥者，處無期徒
刑或5年以上有期徒刑，併科新臺幣1千萬元以下罰金。
意圖供自己或他人犯罪之用，而犯前二項之罪者，處死刑或無期
徒刑；處徒刑者，併科新臺幣5千萬元以下罰金。
未經許可，持有、寄藏或意圖販賣而陳列第1項所列槍砲、彈藥
者，處5年以上有期徒刑，併科新臺幣1千萬元以下罰金。
意圖供自己或他人犯罪之用，以強盜、搶奪、竊盜或其他非法方
法，持有依法執行公務之人所持有之第1項所列槍砲、彈藥者，
得加重其刑至二分之一。
第1項至第3項之未遂犯罰之。

槍砲彈藥刀械管制條例第12條
未經許可，製造、販賣或運輸子彈者，處1年以上7年以下有期徒
刑，併科新台幣500萬元以下罰金。
未經許可，轉讓、出租或出借子彈者，處6月以上5年以下有期徒
刑，併科新台幣300萬元以下罰金。
意圖供自己或他人犯罪之用，而犯前二項之罪者，處3年以上10
年以下有期徒刑，併科新台幣700萬元以下罰金。
未經許可，持有、寄藏或意圖販賣而陳列子彈者，處5年以下有
期徒刑，併科新台幣300萬元以下罰金。
第1項至第3項之未遂犯罰之。